臺灣花蓮地方法院民事判決　　　　　　 100年度簡上字第25號
上　訴　人　羅月桂
訴訟代理人　何俊賢律師
被上訴人　　永鑽建設有限公司
法定代理人　劉信忠
上列當事人間減少買賣價金等事件，上訴人對於中華民國100年2
月25日本院花蓮簡易庭99年度花簡字第177 號第一審判決提起上
訴，本院於100年11月22日言詞辯論終結，判決如下：
    主    文
上訴駁回。
第二審訴訟費用由上訴人負擔。
    事實及理由
一、上訴人提起上訴，聲明：原判決不利上訴人部分廢棄。上開
    廢棄部分，被上訴人應再給付新臺幣（下同）7,450元予上
    訴人。其陳述除與原審判決書所記載者相同，予以引用外，
    另補充陳述略以：
(一)本件系爭房屋之瑕疵係經兩造及原審法官至現場親自勘驗而
    認定，上訴人與被上訴人公司既同意系爭房屋瑕疵修繕之費
    用，以施工專業人員郭震興、吳東枝鑑定之數額為準，且依
    當事人處分主義，原審判決自應以該鑑定金額79,605元為本
    件判決金額，實不容許被上訴人事後無故否認，即逕予扣除
    7,450 元之瑕疵修繕費用，原審判決自難謂為適法。
(二)上訴人所買受之系爭房屋，關於浴廁之電源插座並未加裝插
    座防水蓋，致插座恐發生漏電情況而無法使用，而風鼓移裝
    係因其裝設之位置致上訴人無法正常開關使用，顯屬瑕疵，
    管路測試費用係為確認瑕疵是否修繕完畢所需，且關於吊車
    費用係為避免造成材料運送過程中，損壞存放於系爭房屋內
    之樂器，而衍生另一損害賠償，自有使用吊車運送材料之必
    要，因此本件瑕疵修補費用自應包括上開費用，茲就理由說
    明如下：
  1.物之出賣人對於買受人，應擔保其物依第373 條之規定危險
    移轉於買受人時無滅失或減少其價值之瑕疵，亦無滅失或減
    少其通常效用或契約預定效用之瑕疵；買賣因物有瑕疵，而
    出賣人依前五條之規定，應負擔保之責者，買受人得解除其
    契約或請求減少其價金。但依情形，解除契約顯失公平者，
    買受人僅得請求減少價金。民法第354條第1項本文、第359
    條分別定有明文。又「所謂物之瑕疵係指存在於物之缺點而
    言。凡依通常交易觀念，或依當事人之決定，認為物應具備
    之價值、效用或品質而不具備者，即為物有瑕疵，且不以物
    質上應具備者為限。」最高法院73年台上字第1173號判例意
    旨參照。出賣人應負之瑕疵擔保責任，乃係法定無過失責任
    ，故無論出賣人是否有過失，均應對買受人負責。
  2.本件系爭房屋二樓浴室之插座未裝設防水蓋，將導致有漏電
    之危險，顯不具有正常之效用，而被上訴人於系爭房屋所裝
    設之風鼓乃位於陽台最底部，客觀上無法正常開關使用，已
    不具有正常使用之效能，故本件插座未裝設防水蓋及風鼓設
    置不當，已不具有正常之效能，依上開判例意旨，應屬瑕疵
    ，而該物品既為被上訴人所提供，被上訴人自應承擔瑕疵擔
    保責任，給付上開修繕費用予上訴人。
  3.再者，關於管路測試費用及吊車費用，系爭房屋因一樓廚房
    排水管嚴重阻塞不通，且二樓馬桶亦因漏水業經拆除修繕重
    新安裝，為確認排水等功能是否已回復而不具有瑕疵，自有
    管路測試之必要。而系爭房屋因存放多部音樂器材，且系爭
    房屋內部空間非屬寬敞，為避免運送材料過程中，損壞音樂
    器材，衍生另一賠償事件，自有利用吊車吊運磁磚材料之必
    要。申言之，上開費用乃為修繕系爭房屋瑕疵之必要費用，
    故原審未查上情，逕予扣除上開費用，自屬違誤。
二、被上訴人則聲明：上訴駁回。其陳述與原審判決書所記載者
    相同，茲予引用外，另補充陳述略以：上訴人上訴理由所爭
    執之插座防水蓋、風鼓移裝、管路測試，及吊車費用之部分
    ，應屬瑕疵修補之必要費用，惟上訴人未舉證有如何之瑕疵
    ，況且依兩造契約及現行法令，並無要求被上訴人有加裝防
    水蓋之義務。另上訴人係自行要求移裝風鼓之位置，有其自
    身之考量，自不能謂為瑕疵而請求被上訴人支付如數費用，
    另一方面，管路測試之標的及目的、必要性，上訴人均未說
    明理由。又系爭房屋僅為三樓半，修補瑕疵之材料非多，一
    般以人力運送即可，自無另以吊車運送材料之必要。
三、上訴人於原審起訴請求被上訴人給付20萬元，係主張其於民
    國97年5月間，分別向被上訴人購買花蓮縣花蓮市○○街32
    號房屋，房屋頂樓每逢大雨即會嚴重滲水，致屋內牆壁有油
    漆剝落現象，另外置放水塔平台也會積水不退，另有一、二
    樓浴室、一樓廚房排水不良、二樓馬桶滲水、部分門框及牆
    壁間有裂縫、部分天花板有裂縫，三樓浴室之蓮蓬頭基座角
    度不平等瑕疵，而依買賣之物之瑕疵擔保請求權，請求減少
    價金。原審採會同兩造及施工專業人員郭震興、吳東枝現場
    勘驗後之鑑定意見，認定上開買賣標的之房屋確有瑕疵，而
    依瑕疵修復所需必要費用之金額，准原告請求減少買賣價金
    72,155元。至於鑑定意見中有關插座防水蓋、風鼓移裝、管
    路測試三項合計4,450元部分，原審認非屬買賣房屋之瑕疵
    ；關於吊車費用3,000元部分，原審認上開房屋僅有三樓半
    ，應無以吊車運送材料之必要，故非屬修復之必要費用，乃
    均未採為得准許減少價金之事項。故本件第二審兩造攻擊防
    禦之爭點厥在：
  1.插座防水蓋是否為契約特別約定或通常房屋應具備者？
  2.風鼓移裝、管路測試乃上訴人所增加之費用支出，此費用是
    否因被上訴人房屋具有瑕疵而產生？
  3.依系爭房屋瑕疵之實際情形，客觀上是否必要租用吊車運送
    建材？
四、經查：
(一)按當事人主張有利於己之事實者，就其事實有舉證之責任。
    上訴人並未指明兩造買賣契約就電源插座應加裝防水蓋有何
    特約，而上訴人亦未指出電源加裝防水蓋者，有何違反建築
    技術規則或相關法令之情事，且一般房屋之浴廁或廚房電源
    插座大多未加防水蓋，足認電源加裝防水蓋係屬「增加效用
    」之裝置，而非「通常效用」所應具備之裝置，故本件買賣
    房屋內電源插座欠缺防水蓋，既不能證明其有何減少其通常
    效用或契約預定效用之瑕疵，即與民法第354條所定瑕疵之
    要件不符，上訴人請求減少價金，難認合法。
(二)上訴人主張風鼓移裝係因風鼓原裝設之位置致其無法正常開
    關使用，而需移位；管路測試費用係為確認瑕疵是否修繕完
    畢所需之費用等語。被上訴人則主張風鼓係上訴人自行要求
    移位，乃上訴人主觀之考量，並非風鼓本身功能上有何瑕疵
    ，管路測試原本就屬水電工施作時之項目，並無必要另支付
    費用而測試等語。依上揭舉證責任分配原理，應由上訴人證
    明原風鼓位置有何減少其通常效用或契約預定效用之瑕疵，
    然上訴人至本件第二審言詞辯論終結為止，未能證明上述移
    位係因何瑕疵造成，亦未能證明管路測試與何項被上訴人應
    負責之瑕疵有關及為必要支出之費用，自不符合得請求減少
    價金之要件。
(三)另系爭房屋為三樓半，且上訴人未能證明因修補瑕疵所需搬
    運之建材體積、重量，非屬人力得搬運者，則吊車應尚難認
    屬必要費用。至於上訴人主張因房屋內存放多部音樂器材，
    且屋內部空間非屬寬敞，為避免運送材料過程中，損壞音樂
    器材，需使用吊車云云，係屬其本身主觀上之特殊顧慮，尚
    難認為客觀上必要，自非屬修復瑕疵之必要費用。
(三)綜上所述，原判決認事用法並無不合，應予維持。上訴人所
    執上訴理由，核屬不能證明或與卷內事證顯有相違，其指摘
    原判決不當，求予廢棄改判，為無理由，應予駁回其上訴。
據上論結，本件上訴為無理由，依民事訴訟法第436條之1第3項
、第449條第1項、第78條，判決如主文。
中    華    民    國   100    年    12    月    6     日
                        臺灣花蓮地方法院民事庭
                            審判長法官  湯文章
                                法  官  沈士亮
                                法  官  沈培錚
以上正本係照原本作成。
本判決不得上訴。
中    華    民    國   100    年    12    月    8     日
                                書記官  胡旭玫